【裁判字號】    98,上更(一),187
【裁判日期】    990315
【裁判案由】    違反槍砲彈藥刀械管制條例
【裁判全文】
臺灣高等法院高雄分院刑事判決     98年度上更(一)字第187號
上  訴  人
即  被  告  甲○○
選任辯護人  戴國石律師
上列上訴人因違反槍砲彈藥刀械管制條例案件，不服臺灣屏東地
方法院95年度訴字第477號、96年度訴字第25號中華民國96年3月
28日第一審判決（起訴案號：臺灣屏東地方法院檢察署95年度偵
字第1009號；追加起訴案號：同署95年度偵字第7354號），提起
上訴，判決後經最高法院發回，本院判決如下：
    主  文
原判決撤銷。
甲○○未經許可，販賣可發射金屬具有殺傷力之槍枝，處有期徒
刑伍年，併科罰金新臺幣拾萬元，罰金如易服勞役，以新臺幣壹
仟元折算壹日；扣案之槍枝貳支（槍枝管制編號：0000000000號
、0000000000號）沒收。
被訴未經許可持有可發射金屬具有殺傷力之槍枝（槍枝管制編號
：0000000000 號、即追加起訴）部分，無罪。
    事  實
一、甲○○明知可發射金屬具有殺傷力之槍枝，未經中央主管機
    關許可，不得販賣、持有、及意圖販賣而陳列，竟基於營利
    之意圖，於民國（下同）94年6 月間某日，利用網路搜尋功
    能，在網路上以每支新台幣（下同）6 千元之價格，向不詳
    姓名之成年男子同時販入2 支（槍枝管制編號：0000000000
    號、0000000000號，下稱甲槍、乙槍），未經許可而持有之
    ，並於同年6、7月間某日起，擺放在屏東縣枋寮鄉○○村○
    ○路○段226號，其所經營之「兵庫商行」內販售，擬以每支
    1萬2千元至1萬3千元之價格售出牟利。嗣於95年1月11日20
    時30分許，為警在上址查獲，並扣押未及賣出之上開可發射
    金屬具有殺傷力之甲槍、乙槍各1支，另扣得無殺傷力，為
    合法玩具廠商製造之玩具空氣槍14支、回充式大型瓦斯鋼瓶
    2瓶、回充式中型瓦斯鋼瓶1瓶、回充式小型瓦斯鋼瓶2瓶、
    拋棄式小型瓦斯鋼瓶30瓶（起訴書及原審判決書均誤載為29
    瓶）及鋼珠3 罐。
二、案經屏東縣警察局枋寮分局移送臺灣屏東地方法院檢察署檢
    察官偵查起訴。
    理  由
甲、有罪部分
壹：程序方面（證據能力之審查）
一、按依刑事訴訟法第198條、第208條之規定，所謂鑑定乃指於
    刑事訴訟程序中為取得證據資料而由檢察官或法官指定具有
    特別知識經驗之鑑定人、學校、機關或團體，就特定之事物
    ，以其專業知識加以分析、實驗而作判斷，以為偵查或審判
    之參考。從而，不論鑑定人或鑑定機關、學校、團體，均應
    由檢察官或法官視具體個案之需要而為選任，始符合刑事訴
    訟法第198條、第208條之規範本旨，否則所為鑑定，仍屬於
    傳聞證據。又雖對於司法警察機關調查中之案件，或有量大
    或急迫之情形，為因應實務之現實需求，認為當然有鑑定之
    必要者，基於檢察一體原則，得由該管檢察長對於轄區內之
    案件，以事前概括選任鑑定人或囑託鑑定機關（團體）之方
    式，俾便轄區內之司法警察官、司法警察對於調查中之此類
    案件，得即時送請事前已選任之鑑定人或囑託之鑑定機關（
    團體）實施鑑定（法務部92年9月1日法檢字第0920035083號
    、92年9月24日檢文允字第0920212627號函參照），然若非
    屬該管檢察長所事前概括指定之鑑定機關，其所為之鑑定即
    屬傳聞證據而無證據能力，不因檢察官事後認可而使其產生
    證據能力。查本案經警察機關查獲後，即將扣案之槍枝送請
    高雄縣政府警察局為鑑定，並由該機關出具鑑定報告，然高
    雄縣政府警察局並非臺灣高等法院檢察署檢察長概括選任「
    槍彈有無殺傷力」之鑑定機關之一（臺灣高等法院檢察署92
    年10月15日檢文允字第0921001322號函參照）。職是，本件
    扣案槍枝之鑑定，雖曾由屏東縣警察局枋寮分局送請高雄縣
    政府警察局鑑定，並經檢察官引為認定被告犯嫌所憑之證據
    ，但高雄縣政府警察局既非臺灣高等法院檢察署檢察長概括
    選任之鑑定機關，所為鑑定結果，自無證據能力，故關於本
    案扣案槍枝殺傷力之認定，仍應以台灣屏東地方法院依職權
    函請內政部警政署刑事警察局所為之鑑定結果為依據，即內
    政部警政署刑事警察局所提出之鑑定報告，有證據能力，合
    先說明。
二、次按，被告以外之人於審判外之陳述，雖不符刑事訴訟法第
    159條之1至之4等4條之規定，而經當事人於審判程序同意作
    為證據，法院審酌該言詞陳述或書面陳述作成時之情況，認
    為適當者，亦得為證據；又當事人、代理人或辯護人於法院
    調查證據時，知有刑事訴訟法第159條第1項不得為證據之情
    形，而未於言詞辯論終結前聲明異議者，視為有前項之同意
    ，同法第159條之5定有明文。本判決除前揭所論述之證據外
    ，下列所引用之供述及非供述之傳聞證據部分，檢察官、被
    告及其選任辯護人於本院行準備程序時，對於上開傳聞證據
    之證據能力均不爭執，同意作為證據（本院上更(一)卷第37
    頁反面），嗣於本院審理程序，調查上開傳聞證據，加予提
    示並告以要旨時，檢察官、被告及其選任辯護人亦均未於言
    詞辯論終結前聲明異議，本院審酌上開證據作成時之情況，
    認均與本件待證事實具有關聯性，且查無證據足以證明供述
    證據部分，陳述人有受不法取供或違反其自由意志而陳述之
    情形，非供述證據部分，亦查無遭變造或偽造之情事，顯見
    上開證據之證明力非明顯過低，衡酌上述各證據，作為本案
    之證據亦屬適當，自均得為證據，而有證據能力。
貳、實體部分
一、訊據上訴人即被告甲○○（下稱被告）固承認有於上開時地
    ，基於營利之意圖而販入前述甲槍、乙槍等2支槍枝，並擺
    設於其所經營之上開商店中，擬販賣圖利等情，惟辯稱其販
    入時並不知各該槍枝具有殺傷力，且上開扣案之甲槍，為警
    查扣時缺乏氣瓶固定座，不能放置氣瓶而無法擊發彈丸，應
    無殺傷力；另扣案之乙槍，經高雄縣警察局鑑定結果，並無
    殺傷力云云；被告選任辯護人提出辯護意旨略以：扣案之甲
    槍既缺乏氣瓶固定座，顯然欠缺零件，而無法發射鋼珠，刑
    事警察局以其他槍枝之氣瓶固定座更換，而認可發射鋼珠具
    殺傷力，然在場查扣之物品，並無多餘之氣瓶固定座，刑事
    警察局是以其他槍枝拆解後再行組裝，此與原件鑑定有違，
    其鑑定自有未洽。扣案之乙槍經高雄縣警察局鑑定結果，雖
    可發射鋼珠，然未逾彈丸單位面積20焦耳以上之標準，而認
    無殺傷力，刑事警察局以有鋼珠阻塞進氣孔，致出氣量不足
    ，而加予排除，鑑定結果變成有殺傷力，然阻塞之鋼珠是否
    即為原先之設計，證人陳全儀於96年8月17日於鈞院前審審
    理時證稱推彈也可以看是槍枝的零件結構，應該是傾向零件
    結構的問題等語，既屬零件結構問題，則上開鋼珠之阻塞，
    即有可能是故意而為，以免槍枝具殺傷力，故不能將本可發
    射而無殺傷力之槍枝內之零件排除後，變更乙槍之原貌加以
    鑑定，而認定有殺傷力等語。
二、經查：
  (一)被告於右揭時地，意圖營利販賣槍枝，而經由電腦網路，以
    每支6千元之價格，向不詳姓名之成年男子同時販入甲槍、
    乙槍，擺放在上址其所經營之「兵庫商行」內販售，擬以每
    支1萬2千元至1萬3千元之價格售出牟利，惟尚未賣出即為警
    於上開商行內查獲並扣押等事實，為被告所供承不諱，並有
    搜索扣押筆錄、扣押物品目錄表、現場暨扣押物蒐證照片36
    幀、屏東縣政府營利事業登記證（營利事業名稱：兵庫商行
    、負責人甲○○）等附卷可稽（見警卷第11-14、15-16、17
    -34頁），而本件扣案之上開甲槍、乙槍，經原審法院依職
    權送請內政部警政署刑事警察局鑑定結果，認均為玩具廠商
    所製造之空氣長槍，屬於槍砲彈藥刀械管制條例所稱之「其
    他可發射金屬或子彈具有殺傷力之各式槍砲」，均係以小型
    二氧化碳鋼瓶內高壓氣體為發射動力，經裝填直徑約6mm 之
    鋼珠試射結果，單位面積動能各達55.59焦耳／平方公分、
    20.89焦耳／平方公分以上，而依該局對活豬作射擊測試之
    研究結果，彈丸之單位面積動能達24焦耳／平方公分，足以
    穿入豬之皮肉層，依日本科學警察之研究結果，彈丸單位面
    積動能達20焦耳／平方公分，足以穿入人體皮肉層，此有該
    局95年10月30日刑鑑字第0950130200號函、95年12月25日刑
    鑑字第0950185901號函及內政部96年1月31日內授警字第096
    0870178號函在卷可參（見原審95年度訴字第477號卷，下稱
    原審一卷第74-89、111-112、130頁），被告所販入之上開
    甲槍、乙槍，均為可發射金屬具有殺傷力之槍枝（非空氣槍
    ），應堪認定。
  (二)被告雖辯稱扣案之甲槍，於查獲時缺乏氣瓶固定座，無法直
    接裝置氣瓶而發射彈丸，無殺傷力云云。惟查，扣案該槍枝
    於查獲時，固欠缺氣瓶固定座，然經內政部警政署刑事警察
    局以「同案查扣之同型槍枝所附之氣瓶固定座換裝使用」，
    實測結果，確定可發射彈丸，且彈丸之單位面積動能超過20
    焦耳／平方公分以上，該局因而認甲槍具有殺傷力乙節，此
    有內政部警政署刑事警察局95年12月25日刑鑑字第09501859
    01號函可佐（見原審一卷第111頁），並經證人即刑事警察
    局鑑定人員陳全儀於本院前審審理時證稱：「根據槍枝編號
    0000000000之照片（即甲槍）編號11上面看起來固定座是存
    在的，本案這型槍枝氣瓶固定座，是還有其他本案扣案之同
    型槍枝可以換裝，只是一個很單純鎖上的動作而已，主要是
    證明這支槍枝的擊發功能是OK的，代表這把槍的性能是良好
    的」等語明確（本院上訴審卷第129-132頁）。按「扣案之
    槍枝於查獲時，雖將零件拆開，惟經依同型槍枝相同之零件
    加以組裝（未添加其他不同零件）結果，既可組裝成一支結
    構完整之槍枝，可見扣案之槍枝隨時可將拆開（下）之同一
    零件組裝成結構完整之槍枝，自不得因該槍枝於查獲時，係
    將零件拆開（下），而解免行為人無故持有具殺傷力槍枝之
    罪責」（最高法院95年度台上字第919號判決意旨參照）。
    本件扣案之甲槍，為警查獲時，固缺乏氣瓶固定座，但經鑑
    定單位以同案查扣之同型槍枝所附相同之氣瓶固定座換裝使
    用，即可組裝成結構完整可發射彈丸之槍枝，足徵本件缺乏
    氣瓶固定座之甲槍，在被告之店內即有可供更替之同型氣瓶
    固定座，揆諸上開最高法院判決意旨，被告既得隨時以其同
    時持有之其他同型槍枝之氣瓶固定座替換，自不得因甲槍於
    查獲時缺乏氣瓶固定座，而遽認為該槍無殺傷力，更無從據
    以解免被告販入具殺傷力槍枝之罪責；否則，甲槍主要結構
    並無問題，故意將氣瓶固定座拆開（下），暫不予安裝，以
    逃避查緝，如可據以認定無殺傷力，不成立犯罪，豈非悖離
    真正之事實，且鼓勵逃避刑責。綜據上開論述分析，被告及
    其辯護人就甲槍所為上揭情詞之辯解，洵非的論，而不可採
    。
  (三)又扣案之乙槍，被告雖辯稱該槍枝有1顆鋼珠阻塞進氣孔，
    不具殺傷力云云。惟查，扣案之乙槍，於內政部警政署刑事
    警察局鑑定實際測試時，雖發現擊發聲音異常，經拆解檢視
    ，發現1顆鋼珠阻塞進氣孔，致出氣量不足，經測得彈丸單
    位面積動能達21.319焦耳／平方公分、20.89焦耳／平方公
    分、20.898焦耳／平方公分（詳前揭引註之內政部警政署刑
    事警察局前揭鑑定報告及函）。然參諸證人陳全儀於本院前
    審審理時證稱：本案上開槍枝（乙槍）只是單純阻塞的情形
    ，沒有去換主要零件，只是單純把阻塞的鋼珠排除，就試射
    了等情（見本院上訴審卷第129-132、135頁）。足證扣案之
    乙槍，並無主要結構及主要零件有瑕疵而影響其性能之問題
    ，只是單純阻塞而已，於技術上可輕易排除，即可發射金屬
    彈丸，且彈丸之單位面積動能已足以穿透人體皮肉層，準此
    ，自難執此而認該槍枝無殺傷力至明，被告及其選任辯護人
    此部分之辯解，亦非可採。至於扣案之乙槍，雖曾由查獲之
    警察機關送交高雄縣警察局鑑定，結果認該槍枝不具殺傷力
    （見偵一卷第11-31頁），然高雄縣政府警察局就該項鑑定
    結果，不具證據能力，已詳如前揭程序方面之論述分析，自
    不得資為對被告有利認定之證據；本案扣案之乙槍，既經原
    審法院送請內政部警政署刑事警察局鑑定，該局就槍枝之鑑
    定，既有相當完善精密之鑑驗機器或相關設備、經專業訓練
    之鑑識人員及多年、多件同型或不同型槍枝之鑑定經驗，且
    對本案乙槍之鑑定亦採實彈射擊之方法，足認該局之鑑定結
    果，自比前揭高雄縣警察局之鑑定，較具公信力，而堪採信
    。
  (四)被告於販入前述甲槍、乙槍後，即公開陳列擺放在其兵庫商
    行內販售，並在其店內設置木板，供客人選購槍枝時，可先
    對木板試射，以測試槍枝之威力，而客人選購槍枝時，射擊
    被告店內上揭木板後之情形，有警察到場搜索、蒐證時所拍
    之該木板照片多幀在卷可稽（見警卷第21-22頁），以上事
    實為被告於偵查中供陳明確。觀諸上開以被告店內所陳列販
    售槍枝（包括甲、乙槍）射擊過之木板照片所示，木板佈滿
    明顯彈孔，且於該木板之背面，可發現有多處遭彈丸穿透之
    痕跡，被告店內陳列之槍枝（包括甲、乙槍），發射之彈丸
    已穿透木板之客觀情狀，核與內政部警政署刑事警察局對甲
    、乙槍枝之鑑定結果認定可穿透人體之皮肉層乙節，並無扞
    格違背之處，且益見其殺傷力甚強，雖該木板已因遭被告丟
    棄而無法供鑑定需達多少動能才能造成木板射穿之情形，然
    參諸在被告店內查獲甲、乙槍前之客觀實射情狀，相互比對
    引證，被告於陳列販賣甲、乙槍時，既已知悉該2槍枝具有
    射擊彈丸穿透木板之威力，益徵其明知所販賣之甲、乙槍枝
    具有殺傷力，並仍執意公開陳列販賣之，其有販賣具殺傷力
    槍枝之犯意，已灼然至明，所辯不知具殺傷力云云，殊非可
    信。
  (五)末查，被告於警詢及偵查中已明確供承：因覺得利潤不錯才
    賣扣案之槍枝，是以6,000元買進，要以12,000元13,000元
    間之價錢賣出等語（見警卷第3頁、偵一卷第35頁），其間
    買進及賣出之價差，約有6,000元至7,000元間，即約一倍以
    上之利潤，足見被告係意圖營利而販入扣案之甲槍及乙槍，
    亦足堪認定。
  (六)綜上各節所述，被告意圖營利，明知甲、乙槍具有殺傷力，
    未經許可，仍販入並陳列於上開店內，欲販賣牟利等行為事
    實，事證明確，堪以認定，被告及其選任辯護人，以前揭情
    詞置辯，均非可採。
三、新舊法比較及論罪科刑
  (一)新舊法比較：
  1.按行為後法律有變更者，適用行為時之法律。但行為後之法
    律有利於行為人者，適用最有利於行為人之法律，刑法第2
    條第1項定有明文。本件被告行為後，刑法於94年2月2日經
    總統公布修正，並於95年7月1日生效施行，又關於量刑前之
    決定應適用法律階段，須綜合罪刑有關之共犯、未遂犯、想
    像競合犯、牽連犯、連續犯、結合犯，以及累犯加重、自首
    減輕暨其他法定加減原因（如身分加減）等一切情形，綜其
    全部罪刑之結果而為比較後，始得依刑法第2條第1項之規定
    ，決定應適用之構成要件、加重減輕事由等相關新舊法律，
    再依所決定適用之新舊法，依法量刑（最高法院24年度刑庭
    總會決議(二)、95年第8次刑事庭會議決議參照）。查本件論
    罪科刑之槍砲彈藥刀械管制條例第8條第1項之罪，關於法定
    罰金刑部分，修正後刑法第33條第5款規定「罰金：新臺幣1
    千元以上，以百元計算之」，與修正前刑法第33條第5款規
    定「罰金：1元以上」不同，經比較新舊法結果，以舊法較
    有利於被告，故依刑法第2條第1項前段規定，本案關於法定
    刑罰金部分，自應適用行為時之法律即修正前刑法第33條第
    5款規定科處（依最高法院95年台上字第6958號、7024號判
    決要旨，此部分修正應比較新舊法）。
  2.另關於易科罰金或易服勞役等易刑處分，既係於量刑後始應
    決定之事項，自無從與量刑前所應適用之法律一併綜合比較
    。故此時縱有分別依新舊法而為適用之情形，亦無不當或不
    法（最高法院95年第8次刑庭會議決議參照）。按關於易服
    勞役之折算標準，修正前刑法第42條第2項前段規定：「易
    服勞役以1元以上3元以下折算1日。」，又被告行為時之易
    服勞役折算標準，依修正前罰金罰鍰提高標準條例第2條規
    定，就其原定數額提高為100倍折算1日，則本件被告行為時
    之易服勞役折算標準，應以銀元100元以上300元以下折算1
    日，即新臺幣300元以上900元以下折算為1日，惟修正後刑
    法第42條第3項前段規定：「易服勞役以新臺幣1千元、2千
    元或3千元折算1日。」，比較修正前後之易服勞役折算標準
    ，以修正後之規定，較有利於被告，本件自應依修正後第42
    條第3項規定，定其易服勞役之折算標準。
  (二)論罪科刑：
  1.按凡以瓦斯為動力之槍枝，不問其係制式或土造，均屬槍砲
    彈藥刀械管制條例第8 條之瓦斯槍（司法院（84）廳刑一字
    第07260 號函研究意見參照、見刑事法律問題研究第11輯
    298 -199頁）。本件被告遭扣案之甲槍、乙槍，均係以小型
    二氧化碳鋼瓶內高壓氣體為發射動力，為玩具廠商所製造之
    空氣長槍，核其依憑之發射動力係二氣化碳之高壓氣體，而
    非瓦斯，故係屬於槍砲彈藥刀械管制條例所稱之「其他可發
    射金屬或子彈具有殺傷力之各式槍砲」，而非屬「瓦斯槍」
    ，已詳如前揭刑事警察局之鑑定報告及函示所載。檢察官起
    訴意旨認被告之行為係販賣瓦斯槍，容有誤會，惟其起訴書
    所指被告販賣之槍枝既係甲槍及起訴效力所及之乙槍（理由
    詳後述），而非不同動能或結構之槍枝，顯屬槍枝名稱之誤
    認，不妨害事實之同一性，無變更起訴法條問題，並予敘明
    。
  2.次按，槍砲彈藥刀械管制條例所規定之販賣行為，並不以販
    入後復行賣出為要件，只須以營利為目的，販入或賣出有一
    於此，犯罪即屬既遂（最高法院75年度台上字第6941號、80
    年度台上字第2473號判決）。被告於警詢及偵查中已供承每
    枝槍買入6,000元，擬以12,000元至13,000元賣出，其販入
    扣案之甲槍、乙槍，係基於營利之目的，已詳如前述，被告
    意圖營利，而販入扣案之甲、乙槍，雖尚未賣出，其販賣槍
    枝之行為已屬既遂。核被告意圖營利，未經許可，販入具殺
    傷力之甲、乙槍枝，陳列於其所經營之上揭商店內公開出售
    ，核其所為，係犯槍砲彈藥刀械管制條例第8 條第1 項之未
    經許可販賣可發射金屬具有殺傷力之槍枝罪。被告非法販入
    扣案之甲槍、乙槍後，於賣出前，未經許可持有及陳列該槍
    枝之低度行為，均為販賣之高度行為所吸收，不另論罪。本
    件起訴書犯罪事實欄未明確敘明所認定被告販賣之槍枝數量
    及具體特定管制編號，致起訴書究竟僅起訴甲槍？或乙槍亦
    已起訴？有所不明。玆依起訴書證據並所犯法條欄所載，公
    訴人係依原送請高雄縣政府警察局鑑定結果，認僅有甲槍，
    具殺傷力，是堪認甲槍已經起訴，乙槍部分則未經起訴。惟
    檢察官於原審到庭執行公訴職務時，依刑事警察局鑑定結果
    認甲槍、乙槍均具有殺傷力，乃以言詞陳述主張被告所涉之
    犯罪事實為意圖販賣而同時販入甲槍、乙槍等語（見原審卷
    第100 頁反面），查被告既始終供稱甲槍、乙槍，為透過電
    腦網路同時間所販入，且公訴檢察官亦以無證據證明被告係
    先後販入該2 槍枝為由，而主張被告係於同一時間所販入甲
    槍、乙槍，本院亦查無證據足資佐證被告係先後販入該2 槍
    枝，基於「罪疑唯輕及罪證有疑利歸被告」之原則，自應為
    有利於被告之認定，即認被告係同時販入該2 槍枝，則被告
    以1 行為，同時販入扣案之甲槍、乙槍（即客體相同），僅
    侵害一法益，為單純一罪，故被告販入乙槍部分，雖未據起
    訴，惟已經起訴甲槍部分之起訴效力所及，本院自得一併審
    究，附此說明。
  3.另按，槍砲彈藥刀械管制條例第18條第4項固規定：「犯本
    條例之罪，於偵查或審判中自白，並供述全部槍砲、彈藥、
    刀械之來源及去向，因而查獲或因而防止重大危害治安事件
    之發生者，減輕或免除其刑。」查本件被告非但於原審及本
    院前審審理中，未自白犯罪，即於警詢、偵查中亦僅供承有
    販賣槍枝，但仍辯稱不知該槍枝有殺傷力云云（見警卷第3
    頁、偵卷第36頁），亦未自白犯罪，且被告雖曾供述扣案之
    各該槍枝，係向花蓮縣吉安鄉○○路○段20號「三軍英雄店
    」陳慧娟所購買云云，然並未因而查獲該販賣槍枝者，準此
    ，本件被告被查獲後之行為，並不符合槍砲彈藥刀械管制條
    例第18條第4項所規定減輕或免除其刑之要件，自無從依該
    條例第18條第4項之規定獲邀減刑之寬典，併此敘明。
四、原審就扣案之甲槍、乙槍部分，論處被告罪刑，固非無見；
    惟查，原審就檢察官對於被告係依販賣「瓦斯槍」罪嫌，提
    起公訴，而逕認被告係犯販賣「可發射金屬具有殺傷力之槍
    枝」罪，雖認定事實無訛，惟就扣案之甲槍、乙槍，究係「
    瓦斯槍」或「可發射金屬具有殺傷力之槍枝」，兩者既有不
    同，該歧異部分，如何定其取捨，而不妨害事實之同一性，
    理由毫無說明，與彈劾主義有違，顯有未洽。被告上訴意旨
    否認犯罪，雖無理由，然原判決既有上開可議之處，自無可
    維持，應由本院將原判決此部分及其定應執行刑撤銷改判。
    爰審酌被告並無犯罪前科，素行良好（見卷附之台灣高等法
    院被告前案紀錄表），販賣具殺傷力槍枝僅有2支，僅販入
    尚未售出，對社會治安尚不生實害或有危險之虞，未賣出實
    際上未牟取不法利得，公開陳列販賣之期間非長，扣案槍枝
    2枝係玩具工廠所製造，火力尚非強大，其餘扣案槍枝均無
    殺傷力，其教育程度僅國中畢業，不知觸犯本案罪責之嚴重
    性（見偵卷第36頁），及其生活狀況、經營兵庫商行之情節
    、犯後態度等一切情狀，量處如主文第二項所示之有期徒刑
    及併科罰金刑，並依修正後刑法之規定諭知罰金如易服勞役
    之折算標準。
五、沒收部分：
  (一)扣案槍枝管制編號0000000000號（甲槍）、0000000000號（
    乙槍），該2槍枝，均可發射金屬彈丸具殺傷力，均屬違禁
    物，已詳如前述，應依現行刑法第38條第1項第1款之規定宣
    告沒收。
  (二)至於，扣案之其餘14支槍枝，均為玩具廠商所製造之空氣長
    槍，均無殺傷力，均不具違禁物之性質，此有刑事警察局95
    年10月30日刑鑑字第095013 0200號函及內政部96年1月31日
    內授警字第0960870178號函在卷可憑（見原審卷第74-89頁
    、第130頁），均無庸為沒收之諭知。另扣案之回充式大型
    瓦斯鋼瓶2瓶、回充式中型瓦斯鋼瓶1瓶、回充式小型瓦斯鋼
    瓶2瓶、拋棄式小型瓦斯鋼瓶30瓶（起訴書及原審判決書均
    誤載為29瓶）及鋼珠3罐，既非違禁物，且係供上開合法空
    氣長槍使用，並無證據足認係專供被告販賣本件具殺傷力之
    甲槍、乙槍所用之物，爰不併予宣告沒收，附此敘明。
乙、無罪部分
一、公訴意旨另以（即追加起訴部分）：被告於95年1月10日，
    在上開「兵庫商行」內，收受不詳真實名字之林姓成年男子
    所交付之可發射金屬具有殺傷力之槍枝1支（槍枝管制編號
    ：0000000000號，下稱丙槍）後，未經許可而持有之。嗣於
    翌日即同年1月11日20時30分許，為警在上址查獲，並扣得
    上開林姓成年男子所交付之丙槍，因認被告此部分之行為，
    另涉犯槍砲彈藥刀械管制條例第8條第4項之未經許可持有瓦
    斯槍罪嫌云云。
二、程序方面
  (一)按刑事訴訟法第265條第1項所謂得追加起訴之「相牽連之犯
    罪」，係指同法第7 條所列之相牽連之案件，且必為可以獨
    立之新訴，並非指有實質上一罪或裁判上一罪之不可分關係
    者而言。追加之新訴，係另一案件，僅為訴之合併，與原訴
    係各別之二案件，應分別審判；此與起訴效力所及之犯罪事
    實之擴張，仍屬單一案件，應全部審判之情形，判然有別。
    是以，檢察官於第一審辯論終結前，就與原起訴之本案有相
    牽連關係之犯罪追加起訴，所追加者為另一獨立之新訴，與
    原起訴之案件，既係前後二次對法院發生二個訴訟關係，其
    標的復屬於同法第7 條所列相牽連之數罪案件，法院如認其
    中一案件有罪，另案件無罪，自應於判決主文內分別予以諭
    知，始符刑事審判所採彈劾主義，應依訴訟關係予以判決之
    原理（最高法院96年度台上字第2135、3329、6959號判決意
    旨參照）。
  (二)次按，倘追加起訴之犯罪，經法院審理結果，認定與原起訴
    案件之犯罪有實質上或裁判上一罪之單一性不可分關係，依
    同法第267條「起訴一部效力及於全部」之規定，既為原起
    訴效力所及，對該追加之訴，自應認係就已經提起公訴之案
    件，在同一法院重行起訴，依同法第303條第2款規定，應於
    判決主文另為不受理之諭知，始足使該追加之新訴所發生之
    訴訟關係歸於消滅，而符訴訟（彈劾）主義之法理（最高
    法院87年台上字第540號判例意旨參照）。
  (三)惟刑事訴訟法第267條規定檢察官就犯罪事實一部起訴者，
    其效力及於全部，係指已起訴之部分及未起訴之部分，均應
    構成犯罪，並具有實質上一罪或裁判上一罪之牽連關係而言
    ，若法院審理結果認為其中有一部分，並不構成犯罪，或不
    能證明有該部分之犯罪事實，即與他部不生實質上一罪或裁
    判上一罪關係，即無起訴一部之效力及於全部之可言（最高
    法院69年度台上字第4708號、70年度台非字第11號、70台上
    字第382、6431號、95年度台上字第7067號、97年度台上字
    第3738號等判決意旨參照）。查本件檢察官於95年12月14日
    以95年度偵字第7354號追加起訴書，對於被告涉嫌另於95年
    1月10日未經許可持有丙槍，而於翌（11）日為警查獲部分
    ，以被告「另犯」未經許可持有瓦斯槍罪嫌，並認與前揭已
    經起訴之販賣瓦斯槍罪嫌，為刑事訴訟法第7 條第1 款所規
    定「一人犯數罪」之案件，於第一審辯論終結前，對被告持
    有丙槍部分，追加起訴，此部分經本院審理結果，認不能證
    明被告有此部分之犯罪事實（詳後述），依上開說明，此部
    分即追加起訴之未經許可持有瓦斯槍（丙槍）罪嫌，即與他
    部即原起訴被告販入瓦斯槍（甲、乙槍）後非法持有行為之
    部分，不生實質上一罪或裁判上一罪關係，即無起訴部分之
    效力及於追加起訴部分之可言，自無就追加起訴部分，以重
    行起訴之理由，諭知公訴不受理之問題，而應就起訴即有罪
    部分，與追加起訴即無罪部分，於判決主文內分別予以諭知
    ，合先敘明。
  (四)證據能力之審查：
  1.按被告以外之人於審判外之陳述，雖不符刑事訴訟法第159
    條之1至之4等4條之規定，而經當事人於審判程序同意作為
    證據，法院審酌該言詞陳述或書面陳述作成時之情況，認為
    適當者，亦得為證據；又當事人、代理人或辯護人於法院調
    查證據時，知有刑事訴訟法第159條第1項不得為證據之情形
    ，而未於言詞辯論終結前聲明異議者，視為有前項之同意，
    同法第159條之5定有明文。
  2.本判決無罪部分，下列所引用之供述及非供述之傳聞證據部
    分，檢察官、被告及其選任辯護人於本院行準備程序時，對
    於上開傳聞證據之證據能力均不爭執，同意作為證據（本院
    上更(一)卷第37頁反面），嗣於本院審理程序，調查上開傳
    聞證據，加予提示並告以要旨時，檢察官、被告及其選任辯
    護人亦均未於言詞辯論終結前聲明異議，本院審酌上開證據
    作成時之情況，認均與本件待證事實具有關聯性，且查無證
    據足以證明供述證據部分，陳述人有受不法取供或違反其自
    由意志而陳述之情形，非供述證據部分，亦查無遭變造或偽
    造之情事，顯見上開證據之證明力非明顯過低，衡酌上述各
    證據，作為本案之證據亦屬適當，自均得為證據，而有證據
    能力。
三、按「犯罪事實應依證據認定之，無證據不得認定犯罪事實」
    、「不能證明被告犯罪者，應諭知無罪之判決」，刑事訴訟
    法第154條第2項、第301條第1項分別定有明文。申言之，犯
    罪事實之認定應憑證據，如未能發現相當證據，或證據不足
    以證明，自不能以推測或擬制之方法，作為裁判基礎（最高
    法院40年台上字第86號判例意旨參照）；又認定犯罪事實所
    憑之證據，雖不以直接證據為限，間接證據亦包括在內，然
    而無論直接證據或間接證據，其為訴訟上之證明，須於通常
    一般之人均不致有所懷疑，而得確信其為真實之程度者，始
    得據為有罪之認定，倘其證明尚未達到此一程度，而有合理
    之懷疑存在而無從使事實審法院得有罪之確信時，即應由法
    院為諭知被告無罪之判決（最高法院76年台上字第4986號判
    例意旨參照）。另認定不利於被告之事實，須依積極證據，
    苟積極證據不足為不利於被告事實之認定時，即應為有利於
    被告之認定，更不必有何有利之證據。且犯罪事實依法應依
    證據認定之，不得僅以被告之反證不成立，持為認定犯罪之
    論據（同院30年上字第816號、21年上字第474號判例參照）
    。次按，依刑事訴訟法第161條規定「檢察官就被告犯罪事
    實，應負舉證責任，並指出證明之方法。」，因此，檢察官
    對於起訴之犯罪事實，應負提出證據及說服之實質舉證責任
    。倘其所提出之證據，不足為被告有罪之積極證明，或其指
    出證明之方法，無從說服法院以形成被告有罪之心證，基於
    無罪推定之原則，自應為被告無罪判決之諭知（最高法院92
    年台上字第128號判例意旨參照）。
四、本件公訴人認被告就上揭丙槍部分，涉有觸犯槍砲彈藥刀械
    管制條例第8條第4項之未經許可持有具殺傷力之瓦斯槍罪嫌
    ，無非係以被告甲○○之自白，前揭高雄縣政府警察局第00
    00000000號槍彈鑑定意見書、刑事警察局刑鑑字第09501302
    00號函、扣押物品清單、扣押物品目錄表、檢修收據、營利
    事業登記證、照片36張及扣押之瓦斯長槍（相丙槍）1枝等
    ，為其所憑之主要論據。
五、訊據被告甲○○固供承有於上開時、地，為警查獲客人送修
    之丙槍無訛，惟辯稱，扣案之丙槍，客人林先生送修時，係
    由黃榮慶與之接洽，伊並不知有該支槍枝，且該支槍枝有1
    顆鋼珠阻塞進氣孔，不具殺傷力等語。
六、經查：
  (一)本件扣案之丙槍，經原審法院依職權送請內政部警政署刑事
    警察局鑑定結果，固認為玩具廠商所製造之空氣長槍，屬於
    槍砲彈藥刀械管制條例所稱之「其他可發射金屬或子彈具有
    殺傷力之各式槍砲」，係以小型二氧化碳鋼瓶內高壓氣體為
    發射動力，經裝填直徑約6mm之鋼珠試射結果，單位面積動
    能達、31.38焦耳／平方公分以上，而認足以穿入人體皮肉
    層，具有殺傷力，以上有該局95年10月30日刑鑑字第095013
     0200號函及內政部96年1月31日內授警字第0960870178號函
    可憑（見原審卷第74-89頁、第130頁），是扣案之丙槍，為
    可發射金屬具有殺傷力之槍枝，固堪認定。
  (二)惟查，被告堅詞否認持有丙槍，辯稱不詳名字之林姓客人於
    95年1月10日至伊經營之兵庫商行送修丙槍時，係由店員處
    理，伊不在店內，不知有該槍枝，警方於翌（11）日前往「
    兵庫商行」取締時，伊亦不在場，是嗣後接到通知才返回店
    內，始知悉店內有該槍等語。被告所辯不知店內有收受客人
    送修之丙槍乙節，已據證人即店員黃榮慶結證稱：客人說槍
    枝（指丙槍）有漏氣要送修時，被告不在店內，伊即填寫收
    據（即送修單）給客人，並將該槍枝置於「後面（即非店面
    ）冰箱」旁邊，「晚上9點多（被告回來），當時快要下班
    了，我忘了（告訴她），……到隔天警察來查的時候，槍拿
    出來，我才（想起）……忘記告訴老闆娘（指被告），……
    （警察來的時候）被告不在場，……（嗣通知被告回來後）
    她有嚇到說為何有那把槍」等語（見原審卷第92-94頁），
    並有檢修收據影本1紙附卷可資佐證（見偵二卷第20頁）。
    另核與證人即到場取締之警員羅炳賢結證：「當時被告不在
    場，我們請裡面的師傅通知她過來，……那天有從那裡（指
    冰箱）拿出一把槍沒錯，……放在冰箱旁邊一個角落擺著」
    等語相符（見本院上訴審卷第97-98 頁），依上開證人之證
    述內容，參互以觀，被告所辯林姓客人將丙槍送店修理時，
    ，係由店員受理，伊不在店裡，且店員將收受之丙槍先放在
    店後方冰箱旁之角落，警察搜索時即在店內冰箱旁取獲該丙
    槍，而被告係經通知始回店內等事實，均堪採信。被告既非
    親自收受林姓客人送修之丙槍，且收受之店員在警察查獲該
    槍枝前，係將丙槍放在店後冰箱旁之角落，以待檢修，而非
    公開陳列於店面供客人挑選之展示銷售區，復尚未告知被告
    有丙槍送修之事，即為警查獲扣案，準據上述，被告所辯伊
    不知店內有收受客人送修之丙槍乙節，應非虛捏無稽之辯詞
    。
  (三)至於，原審之準備程序筆錄「不爭執事項」，第四項固有記
    載：「槍枝編號0000000000號槍枝（指丙槍）是客人送修，
    客人送修後，尚未修復即為警查獲扣案，被告對於該把手槍
    只有持有之故意」等字樣（見原審一卷準備程序筆錄）。然
    依刑事訴訟法第273 條第1 項規定觀之，準備程序處理之事
    項，原則上僅限於訴訟資料之聚集及彙整，旨在使審判程序
    能密集而順暢之進行預作準備，除被告已為認罪答辯，依同
    法第273 條第1 項第2 款、第4 項規定，應由書記官製作筆
    錄外，參酌同法第156 條第4 項規定，不得僅因被告單純之
    「緘默」或「不爭執」，擅自推斷其有犯罪之故意。本案依
    卷內資料所示，被告始終否認知悉店內有客人送修扣案之丙
    槍，且於原審行準備程序時，自始即陳述：「該槍枝（指丙
    槍）是我們店裡面的小弟收的，所以至槍枝查獲的時候，我
    都不知情」等語（見原審一卷第24頁），其後於原審之二次
    準備程序筆錄，且一致記載「陳述同前」（見同上卷第53頁
    背面、第10 0頁背面、第101 頁），均未記載有被告陳述或
    坦承：知情而「故意」持有丙槍之情形。依刑事訴訟法所規
    定之證據法則，自不得逕將上開準備程序筆錄所為「不爭執
    事實」範圍之記載，採為被告對於持有丙槍，有犯罪故意之
    唯一證據至明。
  (四)末查，本件丙槍之「送修單」，究係如何交出給警察人員，
    被告與證人即店員黃榮慶之供述，略有出入，且警方之「扣
    押物品目錄表」，亦無該送修單之記載，又該送修單之客戶
    欄僅記載「林」字，證人即負責接洽之黃榮慶對於林姓客戶
    之真實姓名、確實住居所、電話及聯絡方式等，均不知悉等
    情，固均有違常情，然上開疑議，均係情況證據，本件並無
    任何積極證據，足資證明被告於警察查獲丙槍之前，事先知
    情，而故意非法持有等行為事實，依犯罪事實應依證據認定
    之法則，本件自不得逕以被告之反證不成立，逕持為認定其
    有非法持有丙槍之犯罪論據。
七、綜上所述，本件追加起訴部分，公訴意旨所舉之上揭證據，
    既不足為被告有罪（非法持有丙槍）之積極證明，且未能使
    通常一般之人均不致有所懷疑，而得確信被告確有非法持有
    丙槍之犯行，其指出證明之方法，無從說服法院以形成被告
    有罪之心證，此外，復查無其他積極證據，足認被告有何追
    加起訴意旨所指之未經許可持有丙槍之犯行，既不能證明被
    告有此部分之犯罪，基於無罪推定之原則，追加起訴部分，
    自應為被告無罪判決之諭知。
八、原審就公訴人追加起訴部分，未詳為推求，遽為論罪科刑之
    判決，即有未恰，被告執此聲明上訴，指摘原判決不當，為
    有理由，應由本院將原判決此部分撤銷改判，並為被告無罪
    之判決。
據上論結，應依刑事訴訟法第369條第1項前段、第364條、第301
條第1項、第299條第1項前段，槍砲彈藥刀械管制條例第8條第1
項，刑法第11條前段、第2條第1項、第42條第3項前段、第38條
第1項第1款，判決如主文。
本案經檢察官郭振昌到庭執行職務。
中    華    民    國    99    年    3    月    15   日
                刑事第五庭    審判長法  官  曾永宗
                                    法  官  任森銓
                                    法  官  鍾宗霖
以上正本證明與原本無異。
如不服本判決應於收受本判決後10日內向本院提出上訴書狀，其
未敘述上訴理由者，並得於提起上訴後10日內向本院補提理由書
狀（應附繕本）。
中    華    民    國    99    年    3     月    15    日
                                    書記官  邱麗莉
附錄本件判決論罪科刑法條：
槍砲彈藥刀械管制條例第8條第1項：
未經許可，製造、販賣或運輸鋼筆槍、瓦斯槍、麻醉槍、獵槍、
空氣槍或第4 條第1 項第1 款所定其他可發射金屬或子彈具有殺
傷力之各式槍砲者，處無期徒刑或5 年以上有期徒刑，併科新臺
幣1 千萬元以下罰金。

司法院資訊處製作；財團法人民間司法改革基金會備份。
